臺灣屏東地方法院民事判決
110年度訴字第540號
原      告  甲○   
被      告  乙○○
上列當事人間請求損害賠償事件，本院於民國111年3月22日言詞
辯論終結，判決如下：
    主  文
一、被告應給付原告新臺幣60,000元，及自民國110年9月14日起
    至清償日止，按週年利率百分之5計算之利息。
二、原告其餘之訴駁回。
三、訴訟費用由被告負擔10分之3，餘由原告負擔。
四、本判決原告勝訴部分得假執行；但被告如以新臺幣60,000元
    為原告預供擔保，得免為假執行。
    事實及理由
壹、程序事項
    按當事人對於訴訟程序規定之違背，得提出異議。但已表示
    無異議或無異議而就該訴訟有所聲明或陳述者，不在此限，
    民事訴訟法第197條第1項定有明文。本件原告起訴時依其請
    求之範圍係適用簡易訴訟程序，雖本院誤為通常訴訟事件而
    為通常訴訟程序，惟經本院考量適用通常程序較簡易程序而
    言，對當事人程序保障本更為周延，亦避免因改行簡易程序
    所可能造成對當事人程序利益之侵害，爰仍以通常程序審理
    本案，先予說明。 
貳、實體事項　　
一、原告起訴主張：
㈠、被告分別於下列所示之時間、網站，妨害原告之名譽，及恐
    嚇原告：
  1.於108年8月11日透過通訊軟體Messenger向訴外人紀穎雁傳
    送：「剛剛聽說一個，你那個6萬是被檢舉的，剛剛有聽說
    ，甲○檢舉。剛剛看到文件，我不能拍。檢舉違法民宿」之
    訊息（下稱系爭言論一）。
  2.於108年8月14日在臉書網站「恆春半島公共事務討論社團」
    ，發表「你追著我打酒駕，你是在侮辱恆春人，甚至你在侮
    辱你的親身父親。當然你要侮辱你的親生父親不管我們的事
    」之言論（下稱系爭言論二）。
  3.於108年8月15日在臉書網站「恆春縣臨時政府||恆春半島公
    共論壇」，發表「面對一個據說有酒鬼老爸的人，走不出陰
    影。」之言論（下爭系爭言論三）。
  4.於108年9月9日在臉書網站「恆春半島公共事務討論社團」
    ，發表「聽說有外來情資：聽說明天演習可能會故意不小心
    衝撞觀摩的團人士」之言論（下稱系爭言論四）。
　5.於108年9月10日在臉書網站「恆春半島公共事務討論社團」
    ，發表「昨晚發的情資就是說你」之言論（下稱系爭言論五
    ）。
　6.於108年9月13日在臉書網站「恆春半島公共事務討論社團」
    ，發表「聽說今晚10點三樓會被砲轟，人出來會被蓋布袋」
    之言論（下稱系爭言論六）。
㈡、關於系爭言論一，因原告並未向主管機關檢舉訴外人紀穎雁
    違法經營民宿，被告之行為導致訴外人紀穎雁誤認原告為檢
    舉人，並質疑、責備原告，使原告之名譽受損。關於系爭言
    論二、三，因原告父親滴酒不沾，被告造謠原告父親為酒鬼
    ，足以貶損原告之人格及社會評價。另被告以系爭言論四、
    五、六恐嚇原告，使原告居不安寧，造成原告心靈上莫大之
    苦痛。為此，依民法第184條第1項、第195條第1項提起本件
    訴訟，並聲明：被告應給付原告新臺幣(下同)200,000元，
    及自起訴狀繕本送達之翌日起至清償日止，按週年利率百分
    之5計算之利息。
二、被告則以：
㈠、關於系爭言論一部份：原告之請求權已罹於消滅時效，伊依
    法拒絕給付。
㈡、關於系爭言論二、三部份：因原告嘲諷因伊喝醉，員警不幫
    伊作筆錄、沒喝醉幹嘛叫計程車等悖離事實之言論，伊想到
    原告父親於30年前捲款20,000,000元跑路，以伊認知不應酬
    飲酒如何欠下如此鉅款，以及原告以飲酒即為酒鬼之邏輯為
    基礎，反擊原告。
㈢、關於系爭言論四、五、六部份：伊長期與相關單位配合，遇
    有治安危害疑慮之情資均會通報恆春分局，伊發文僅為提醒
    相關人員注意安全並無他意，並未恐嚇原告。況110年5月間
    原告家中被潑漆，伊亦提供破案線索予恆春分局，之前亦有
    私訊通報原告獲有情資請原告陳抗活動時注意安全，顯見伊
    並無恐嚇原告之不法行為。
㈣、綜上，被告並未對原告為侵權行為，原告之請求為無理由等
    語置辯。並聲明：原告之訴駁回。
三、本院得心證之理由： 
㈠、按因故意或過失，不法侵害他人之權利者，負損害賠償責任
    。不法侵害他人之身體、健康、名譽、自由、信用、隱私、
    貞操，或不法侵害其他人格法益而情節重大者，被害人雖非
    財產上之損害，亦得請求賠償相當之金額。民法第184條第1
    項前段及第195條第1項前段分別定有明文。復按當事人主張
    有利於己之事實者，就其事實有舉證之責任。民事訴訟法第
    277條前段亦有明文。又侵權行為之成立，須行為人因故意
    過失不法侵害他人權利，亦即行為人須具備歸責性、違法性
    ，並不法行為與損害間有因果關係，始能成立，且主張侵權
    行為損害賠償請求權之人，對於侵權行為之成立要件應負舉
    證責任（最高法院100年台上字第328號判決意旨參照）。
㈡、關於系爭言論一部分：
  ⒈經查，被告於108年8月11日以通訊軟體messenger向訴外人紀
    穎雁發表系爭言論一等節，為被告所不爭執，並有對話紀錄
    存卷可考（見本院卷第100、300頁），堪認屬實。
  ⒉原告主張被告發表之系爭言論一使其名譽受損，無非係以被
    告謊稱原告檢舉訴外人紀穎雁非法經營民宿，導致訴外人紀
    穎雁質疑、責備原告云云。惟查，訴外人紀穎雁確有非法經
    營民宿之行為，經原告自承在卷(見本院卷第214頁)。既然
    訴外人紀穎雁非法經營民宿為事實，依一般人之通念，遵守
    法令、配合政府公共政策以確保旅客住宿安全、檢舉違反行
    政規則之民宿業者等行為，皆為現代公民正當權利之行使，
    並無不法性可言。縱然實際上非由原告檢舉該民宿業者，亦
    難認被告之指述，在客觀上有使原告名譽遭受社會大眾負面
    評價之虞，難認成立侵權行為。又原告遭訴外人紀穎雁質疑
    、責備乙節雖屬實(見本院卷第95至101頁)，惟此係訴外人
    訴外人紀穎雁不滿自身違法行為遭裁罰而無端遷怒於他人，
    一般理性第三人亦不至因而減損對於原告之社會評價。
  ⒊從而，原告主張依侵權行為之規定，請求被告就系爭言論一
    負損害賠償責任，為無理由。
㈢、關於系爭言論二部分：
  ⒈經查，被告以其本名「乙○○」於108年8月14日在臉書社團「
    恆春半島公共事務討論社團」發表系爭言論二，供不特定多
    數人瀏覽乙節，經被告自承在卷，並有前開社團翻拍之照片
    存卷可查（見本院卷第104、300頁），堪認屬實。
  ⒉經查，系爭言論二前後脈絡如下：(見本院卷第103至104頁)
    乙○○：「我必須為那天建民所不接受我報案澄清，建民所
              不是不讓我報案，是甲○在裡面做筆錄」、「怕
              起衝突所以不讓我…」。
    甲  ○：「因為你也喝醉…」、「你清醒一點回去，人家就
              幫你做筆錄了」、「然後你更清醒一點，就發現
              自己弄錯了，害人家筆錄白做」。
    乙○○：「甲○，所以，你看不起恆春人了…，潛台詞，恆
              春旅遊醫院重建案，酒鬼弄出來，還是外地來的
              酒鬼…」。
    甲  ○：「乙○○，法院認證，製造公共危險的酒鬼。」。
    乙○○：「甲○，酒駕有定義，喝醉有定義嗎?」。
    甲  ○：「乙○○，你沒喝醉，幹嘛叫計程車，你就自己開
              車來警局，自己開回去，讓警察酒測咩。」。
    乙○○：「甲○，你追著我打酒駕，你是在侮辱恆春人，甚
              至你在侮辱你的親身父親。當然你要侮辱你的親
              生父親不管我們的事(即系爭言論二)，那是你家
              的事，不要把個人情緒混入公共議題好嗎?」。
  ⒊原告固稱被告發表之系爭言論二在影射原告父親為酒鬼，導
    致原告名譽權受損云云。惟由上可知，實係原告先以言語揶
    揄、嘲諷被告酒醉前往派出所胡亂報案，甚且直稱被告為酒
    鬼，被告始反唇相譏發表系爭言論二，難認意在指摘、傳述
    足以毀損他人名譽之具體事實，或在侮辱原告。何況客觀第
    三人亦得從前後對話紀錄得知兩造爭吵內容，並知悉被告所
    言僅係為回應原告之嘲諷而為之陳述，尚不至於自對話中擷
    取被告之片面陳述，逕對原告之社會上之品德、聲望或信譽
    為負面之評價。
  ⒋從而，原告主張依侵權行為之規定，請求被告就系爭言論二
    負損害賠償責任，為無理由。
㈣、關於系爭言論三部分：
  ⒈經查，被告以其本名「乙○○」於108年8月15日在臉書網站「
    恆春縣臨時政府||恆春半島公共論壇」發表系爭言論三，供
    不特定多數人瀏覽乙節，經被告自承在卷，並有前開社團翻
    拍之照片存卷可查(見本院卷第106、301頁），堪認屬實。
  ⒉經查，系爭言論三係被告在與訴外人楊進雄對話時所發，觀
    其前後脈絡如下：(見本院卷第105至106頁)
    楊進雄：「大家怎麼看??出現了，這樣子，公論壇公平嗎?
              對一個自稱自己是老師，和律師的人，這要怎麼
              教育下一代??管理員是不是應該出來解釋一下這
              是什麼情況??這樣子和考試作弊有什麼兩樣??中
              元普渡還沒有結束，要不要組隊來報名，免費插
              隊服務喔~」。
    楊進雄：「這次是太自以為是，攻擊的太明顯了，許大應該
              可以找看看有沒有可以告的地方，我就直接告兩
              條了，法院又不是沒跑過，拿這來嚇恆春鎮人，
              不是所有人都買單的」。
    乙○○：「楊進雄，面對一個『據說』有酒鬼老爸的人(即
              系爭言論三)，走不出陰影，我選擇原諒!是我自
              己『熱臉貼冷屁股』(靠邀會不會被告性騷擾)用
              心去要坐實他不是發假消息，放生吧!在國外待
              超過20年，經歷某國家從種族歧視轉型民主，也
              待過極權統治國家，還待過『匪區』，無所謂啦
              …」。          
  ⒊原告雖稱被告發表之系爭言論三再次影射原告父親為酒鬼，
    導致原告名譽權受損云云。惟查，被告係因訴外人楊進雄建
    議其向原告提告，為回應訴外人楊進雄其何以不願向原告提
    告始發表系爭言論三，並非意在指摘、傳述足以毀損他人名
    譽之具體事實，或在侮辱原告。又被告發表系爭言論三與系
    爭言論二間隔僅1日，亦即在原告甫指稱被告胡亂報案、酒
    鬼不久後即發表，故被告言論內容不免語帶嘲諷或戲謔，然
    客觀第三人尚不至於單從系爭言論三即原告社會上之品德、
    聲望或信譽為負面之評價。
  ⒋從而，原告主張依侵權行為之規定，請求被告就系爭言論三
    負損害賠償責任，為無理由。  
㈤、關於系爭言論四部分：
　⒈經查，被告以其本名「乙○○」於108年9月9日在臉書網站「恆
    春半島公共事務討論社團」，發表系爭言論四乙節，有前開
    社團翻拍之照片存卷可查(見本院卷第110頁），且為被告所
    不爭執，堪認屬實。
　⒉被告固辯稱其之所以發表系爭言論四，係因其接獲情資，有
    外來群眾不滿參與核安演習之環團人士，可能會藉由活動製
    造事端，故其發文用意在於提醒而非恐嚇云云。惟細繹其言
    論內容，被告使用「『故意』不小心衝撞觀摩的環團人士」等
    字詞，且暱稱「Chyauwei Jeng」之訴外人在系爭言論四下
    留言：「故意 就不是不小心了」等語，被告再回以「所以
    提醒 不要製造機會」等語(見本院卷第110頁)。對照前後文
    義，系爭言論四實有即將加害包含原告在內、參與核安演習
    環團人士之人身安全之意涵。何況被告迄本件言詞辯論終結
    前，均未能合理說明其所稱情資來源究為何，是其發表言論
    之目的無非是以此將來惡害之通知，使原告心生畏怖，藉以
    影響原告意思之決定與行動自由，已該當恐嚇之侵權行為要
    件。
　⒊被告再辯稱系爭言論四並非針對原告云云，惟原告於被告發
    表系爭言論四之翌日，在前開社團發表：「核三演習，熱烈
    進行。有民眾打電話跟我說，抗議演習很無聊，應該要讓民
    眾參與演習，才知道怎麼保護自己，希望下次大家都有機會
    參與」等內容(下稱原告108年9月10日發文)，被告於前揭言
    論底下留言：「昨晚發的情資說的就是你(亦為系爭言論五)
    」等語(見本院卷第111至112頁)。是被告顯然知悉原告亦有
    參與核安演習，並且即為系爭言論四所針對之對象，被告所
    辯，委無足採。
　⒋從而，原告主張依侵權行為之規定，請求被告就系爭言論四
    負損害賠償責任，為有理由。
㈥、關於系爭言論五部分：
  ⒈經查，被告以其本名「乙○○」於108年9月10日在臉書網站「
    恆春半島公共事務討論社團」，發表系爭言論五等節，有前
    開社團翻拍之照片存卷可查(見本院卷第112頁），且為被告
    所不爭執，堪認屬實。
  ⒉原告固稱被告發表系爭言論五再次構成恐嚇之侵權行為云云
    ，惟系爭言論五係在原告108年9月10日發文底下之留言，在
    於補充系爭言論四之內容(見上述三、㈤、⒊)，該言論本身尚
    不構成恐嚇行為。再者，台灣環境保護聯盟參與核安演習之
    期間為108年9月9日起至同年9月10日止，有原告提出之台灣
    環境保護聯盟大事記要存卷可考(見本院卷第107頁)，故被
    告針對包含原告在內之環團人士，發表系爭言論五當時環團
    參與核安演習之活動已然結束，已非「將來」之惡害通知，
    僅屬針對過去恐嚇行為(即系爭言論四)之補充，故此部分不
    另構成侵權行為。原告雖稱其為貴賓，可以參與核安演習活
    動至108年9月11日等語，固據其提出貴賓證(見本院卷第108
    頁)，惟前開貴賓證係記載得憑證於108年9月9日至11日間進
    出核能三廠、恆春機場及營區，並非指台灣環境保護聯盟參
    與活動期間，是此部分不足為有利於原告之認定。
  ⒊從而，原告主張依侵權行為之規定，請求被告就系爭言論五
    負損害賠償責任，為無理由。
㈦、關於系爭言論六部分：
  ⒈經查，被告以其本名「乙○○」於108年9月13日在臉書網站「
    恆春半島公共事務討論社團」，發表系爭言論六等節，有前
    開社團翻拍之照片存卷可查(見本院卷第114頁），且為被告
    所不爭執，堪認屬實。
  ⒉被告固辯稱系爭言論六並非針對原告，其係在飯後無意間聽
    聞有人說三樓會被蓋布袋，其才在網路上提醒大家，其根本
    不知道三樓是在說誰，只好公開發表訊息云云。惟查，被告
    於發表系爭言論六之前，即曾在108年8月26日在前開社團與
    暱稱「陳農」之人為如下之對話：
    陳  農：「乙○○，我只是不想跟你說!而且你都沒仔細看 
              ，你所有的答案都是自己給的!別鬧了!」。
    乙○○：「陳農，是哦?所以三樓燈還亮著…」、「陳農，
              謝謝喔」、「陳農，你就是甲○嗎?」、「陳
              農，我們一起去解決思維失調症的問題好嗎?」
    有前開社團翻拍之照片附卷可考(見本院卷第383、387頁)。
    雖經本院當庭勘驗前開社團留言時，未見「你就是甲○嗎?」
    等留言(見本院卷第378頁)，惟前開社團翻拍之照片為連續
    頁面，且被告亦未否認其曾發表上開留言(見本院卷第378頁
    )，堪認上開留言確實存在，僅係事後遭人刪除。而由上開
    留言可知，被告在108年8月26日即以「三樓」指涉原告，對
    照系爭言論六發表時間即同年9月13日，間隔未滿3週，且在
    相同臉書社團發表，應認系爭言論六所指「三樓」亦為原告
    ，是被告所辯，難認可採。
  ⒊觀諸其言論內容，被告使用「今晚10點三樓會被砲轟」、「
    人出來會被蓋布袋」等字詞，實有即將毆打、加害原告之人
    身安全之意涵，此將來惡害之通知，足使原告心生畏怖，藉
    以影響原告意思之決定與行動自由，自已該當恐嚇之侵權行
    為要件。被告雖註明「聽說」、「反正是聽說」等語，惟一
    般客觀第三人均可推知該言論內容實為被告個人之主觀想法
    ，被告僅係為脫免法律責任始佯裝以轉述之立場傳達其惡害
    通知。
  ⒋從而，原告主張依侵權行為之規定，請求被告就系爭言論六
    負損害賠償責任，為有理由。     
㈧、原告得請求損害賠償之數額：
　⒈按因故意或過失，不法侵害他人之權利者，負損害賠償責任
    ；不法侵害他人之身體、健康、名譽、自由、信用、隱私、
    貞操，或不法侵害其他人格法益而情節重大者，被害人雖非
    財產上之損害，亦得請求賠償相當之金額，其名譽被侵害者
    ，並得請求回復名譽之適當處分，民法第184條第1項前段、
    第195條第1項分別定有明文。復按慰藉金之賠償須以人格權
    遭遇侵害，使精神上受有痛苦為必要，其核給之標準固與財
    產上損害之計算不同，然非不可斟酌雙方身分資力與加害程
    度，及其他各種情形核定相當之數額（最高法院51年台上字
    第223號判決意旨參照）。
　⒉查原告因遭被告以系爭言論四及系爭言論六恐嚇，其精神上
    遭受痛苦乃屬必然，是原告請求精神慰撫金自屬有據。本院
    審酌兩造之身分、地位、經濟能力（有兩造稅務電子閘門財
    產所得調件明細表存卷可參，因涉當事人隱私，不予揭露）
    、被告侵害行為之情節、原告自由權受損害之程度及其精神
    所受打擊之程度等一切情狀，認原告所得請求之非財產上損
    害賠償，分別以30,000元(系爭言論四)、30,000元(系爭言
    論六)為相當，其請求於此範圍內，為有理由，應予准許，
    逾此範圍之請求，為無理由，應予駁回。
四、綜上所述，本件原告依侵權行為法律關係請求被告應給付原
    告60,000元(計算式：30,000＋30,000＝60,000)，及自起訴狀
    繕本送達（110年9月13日，見本院卷第133頁送達回證）翌
    日即110年9月14日起至清償日止，按週年利率百分之5計算
    之利息，為有理由，應予准許；逾此範圍，為無理由，應予
    駁回。
五、本件原告勝訴部分，所命被告給付之金額未逾50萬元，應依
    民事訴訟法第389條第1項第5款規定，依職權宣告假執行，
    另依民事訴訟法第392條第2項規定，依被告聲請宣告被告得
    預供擔保而免為假執行，及酌定該擔保金額。
六、本件判決之基礎已臻明確，兩造其餘之攻擊、防禦方法及舉
    證，核與判決結果無影響，爰不一一予以論列，併此敘明。
七、訴訟費用負擔之依據：民事訴訟法第79條。
中　　華　　民　　國　　111 　年　　4 　　月　　12　　日
                  民事第三庭    法　官  林政斌
正本係照原本作成。
如對判決上訴，須於判決送達後20日內向本院提出上訴狀，其未
表明上訴理由者，應於提出上訴後20日內向本院補提理由書狀（
均須按他造當事人之人數附繕本）。
如委任律師提起上訴者，應一併繳納上訴審裁判費。　　　　　
中　　華　　民　　國　　111 　年　　4 　　月　　12　　日
                                書記官  張孝妃